【裁判字號】    97,訴,2754
【裁判日期】    970815
【裁判案由】    毒品危害防制條例
【裁判全文】
臺灣板橋地方法院刑事判決              97年度訴字第2754號
公  訴  人  臺灣板橋地方法院檢察署檢察官
被      告  甲○○
                  （現另案於臺灣臺北監獄臺北分監執行中）
上列被告因違反毒品危害防制條例案件，經檢察官提起公訴（97
年度毒偵字第5102號），被告於準備程序進行中就被訴事實為有
罪之陳述，本院告知被告簡式審判程序之旨，並聽取當事人之意
見後，合議庭裁定由受命法官獨任進行簡式審判程序，本院判決
如下：
    主  文
甲○○施用第一級毒品，累犯，處有期徒刑壹年肆月。
    事實及理由
一、犯罪事實：
(一)甲○○前因竊盜案件，經本院以93年度簡字第3529號簡易判
    決判處有期徒刑6 月確定；復因施用第一級、第二級毒品案
    件，經本院以93年度訴字第1409號判決分別判處有期徒刑8
    月、有期徒刑6 月，應執行有期徒刑1 年確定，再因竊盜案
    件，經本院以94年度易字第147 號判決判處有期徒刑8 月確
    定，上開3 項宣告之有期徒刑8 月、有期徒刑6 月、有期徒
    刑8 月再經本院裁定定其應執行有期徒刑1 年8 月確定，而
    與前揭竊盜案件宣告之有期徒刑6 月接續執行，刑期起算日
    期為民國93 年12 月5 日，而於95年4 月19日縮短刑期假釋
    出監；惟甲○○於假釋期間內，另因施用第一級毒品案件，
    經本院以95年度訴字第2406號判決判處有期徒刑8 月確定（
    嗣經減刑為有期徒刑4 月，如易科罰金以新臺幣1,000 元折
    算1 日），上開假釋亦經撤銷，所餘刑期與該減刑後之有期
    徒刑4 月接續執行，而於96年8 月1 日以易科罰金執行完畢
    （於本案構成累犯）。甲○○前因施用毒品案件，經本院以
    88年度毒聲字第7614 號 裁定送勒戒處所觀察、勒戒後，認
    無繼續施用毒品之傾向，而於88年12月31日執行完畢出所，
    由臺灣板橋地方法院檢察署檢察官以88年度毒偵字第2105號
    為不起訴處分確定。
(二)詎甲○○仍不知悔改，竟基於施用第一級毒品之犯意，於97
    年5 月7 日17、18時許，在其位於臺北縣三重市○○路41巷
    68號4 樓住處，以將第一級毒品海洛因加水稀釋後，再用注
    射針筒施打於身體手臂之方式，施用第一級毒品海洛因乙次
    。嗣經警採集尿液送驗結果呈鴉片類陽性反應，而得悉上情
    。
(三)案經臺北縣政府警察局三重分局報告臺灣板橋地方法院檢察
    署檢察官偵查起訴，經合議庭裁定以簡式審判程序審理。
二、證據
(一)被告甲○○於本院訊問及審理時之自白。
(二)臺灣檢驗科技股份有限公司97年5 月21日出具之CH/2008/50
    270 號濫用藥物檢驗報告、臺北縣政府警察局三重分局應受
    尿液檢驗人尿液檢體採集送驗紀錄表各乙紙。
三、又按92年7 月9 日新修正之毒品危害防制條例刪除二犯及三
    犯之規定，一改修法前繁雜之處遇程序，僅將施用毒品者簡
    化區分為初犯、再犯，並認施用毒品者係屬病患性犯人，以
    觀察、勒戒戒除其身癮，並以強制戒治去除其心癮。經觀察
    、勒戒或強制戒治執行完畢釋放後，若係5 年後再犯該條例
    第10條施用毒品罪者，與同條例第20條第1 項、第2 項關於
    「初犯」之處理方式相同，檢察官應先聲請法院裁定令被告
    入勒戒處所觀察、勒戒，並視有無繼續施用毒品傾向，決定
    應予釋放、為不起訴之處分，或應聲請法院裁定令入勒戒處
    所強制戒治；若係5 年內「再犯」同條例第10條施用毒品罪
    者，依同條例第23條第2 項規定，檢察官則應依法追訴。觀
    諸該條例第20條第3 項之修正理由：「觀察、勒戒或強制戒
    治5 年後再犯者，顯見前所實施之觀察、勒戒或強制戒治已
    足以遮斷其施用毒品之癮，為期自新及協助其戒除毒癮，對
    此5 年後再犯者，爰明定仍適用初犯之規定，先經觀察、勒
    戒、強制戒治之程序」及同條例第23條第2 項之修正理由：
    「為配合簡化施用毒品犯之刑事處遇程序，並鑑於經觀察、
    勒戒或強制戒治執行完畢釋放後5 年內再犯者，其再犯率甚
    高，原據以實施之觀察、勒戒及強制戒治既已無法收其實效
    ，自應施以刑事處遇」，顯然如施用毒品者係前經觀察、勒
    戒或強制戒治等治療程序執行完畢5 年後，始再施用毒品之
    「初犯」，因前所執行之觀察、勒戒或強制戒治已足收戒除
    毒癮之效，自應重新執行觀察、勒戒或強制戒治等治療程序
    ，並於治療程序執行完畢後，由檢察官為不起訴處分，毋庸
    對之追訴處罰；反之，在「再犯」之情形，因其先前所為治
    療程序顯未能收戒斷毒癮之效，且考量施用毒品者之再犯率
    偏高，乃簡化其刑事處遇程序，而逕予追訴處罰，不再施以
    治療程序。參酌上開立法理由，修正毒品危害防制條例就施
    用毒品者，祇於「初犯」及「5 年後再犯」二種情形，有其
    追訴條件之限制，即須於初犯經觀察、勒戒或強制戒治釋放
    後，5 年內均無施用毒品之行為，始能認其前所實施之觀察
    、勒戒或強制戒治已足遮斷毒癮，而得於5 年後再犯時，再
    予適用初犯之規定，重行觀察、勒戒等程序。倘5 年內已經
    再犯，被依法追訴處罰，縱其第三次（或第三次以上）施用
    毒品之時間在初犯釋放5 年以後，即與「5 年後再犯」之情
    形有別，且因已於「5 年內再犯」，顯見其再犯率甚高，原
    實施觀察、勒戒或強制戒治，已無法收其實效，而無5 年戒
    斷期之存在，自無再經觀察、勒戒及強制戒治之必要，應由
    檢察官逕行起訴，始符新法修正之本旨（最高法院95年度台
    非字第59號判決、同院95年度台非字第65號判決可資參照）
    。查本件被告前於88年間因施用毒品案件，經本院以88年度
    毒聲字第7614號裁定送勒戒處所觀察、勒戒後，認無繼續施
    用毒品之傾向，而於88年12月31日執行完畢出所，由臺灣板
    橋地方法院檢察署檢察官以88年度毒偵字第2105號為不起訴
    處分確定，被告於上開觀察、勒戒執行完畢後5 年內，復有
    施用第一級、第二級毒品之行為，經本院以93年度訴字第14
    09號分別判處有期徒刑8 月、有期徒刑6 月，應執行有期徒
    刑1 年確定等情，有臺灣高等法院被告前案紀錄表乙份在卷
    可按，則被告既曾於觀察、勒戒釋放後5 年內犯施用毒品案
    件，並經判刑確定，揆諸上開說明，被告於97年5 月7 日犯
    本件施用第一級毒品之行為，自與毒品危害防制條例第20條
    第3 項所規定「5 年後再犯」之情形不合，檢察官提起本件
    公訴，於法尚無不合，合先敘明。
四、按海洛因係毒品危害防制條例第2 條第2 項第1 款所明定之
    第一級毒品，不得非法持有、施用。核被告甲○○所為，係
    犯毒品危害防制條例第10條第1 項之施用第一級毒品罪。另
    被告施用第一級毒品前、後之持有第一級毒品犯行，為其施
    用之高度行為所吸收，不另論罪。又被告有事實欄所載之犯
    罪、科刑暨刑之執行完畢紀錄（詳前開臺灣高等法院被告前
    案紀錄表），其於有期徒刑之執行完畢後5 年內，故意再犯
    本件有期徒刑以上之罪，為累犯，應依刑法第47條第1 項規
    定加重其刑。爰審酌被告曾經觀察、勒戒後，應知所惕勵，
    當知悉施用毒品之危害及其違法性，且已有施用毒品前科，
    詎其仍因自制力薄弱，並漠視法令禁制，而再犯本案，顯不
    知悛悔，應嚴予非難，兼衡被告於犯後即能坦承犯行，而其
    施用毒品行為於本質上係屬自我戕害行為，反社會性之程度
    應屬較低等一切情狀，量處如主文所示之刑，以資懲儆。
五、應依刑事訴訟法第299 條第1 項前段、第273 條之1 第1 項
    、第310 條之2 、第454 條第1 項，毒品危害防制條例第10
    條第1 項，刑法第11條前段、第47條第1 項，判決如主文。
本案經檢察官吳宗光到庭執行職務。
中    華    民    國    97    年    8     月    15    日
                  刑事第十七庭  法  官  鄭燕璘
以上正本證明與原本無異。
如不服本判決，應於判決送達後10日內，向本院提出上訴書狀敘
明上訴理由（應附繕本），上訴於臺灣高等法院。
中    華    民    國    97    年    8    月     15    日
                                書記官  陳筱惠
附錄本案論罪科刑法條全文：
毒品危害防制條例第10條：
施用第一級毒品者，處6 月以上5 年以下有期徒刑。
施用第二級毒品者，處3 年以下有期徒刑。


司法院資訊處製作；財團法人民間司法改革基金會備份。
